臺灣高等法院臺中分院民事判決　九十三年度家上字第一○八號
　　　上　訴　人　乙○○
　　　被　上訴人　甲○○
右當事人間請求離婚事件，上訴人對於中華民國九十三年六月十八日臺灣臺中地方法
院九十二年度婚字第一七五九號第一審判決提起上訴，本院於中華民國九十三年九月
十四日言詞辯論終結，判決如左：
　    主   　 文
上訴駁回。
第二審訴訟費用由上訴人負擔。
  　  事實及理由
一、本件被上訴人主張兩造間之婚姻有重大事由難以維持婚姻之情事，依民法第一千
    零五十二條第二項請求判決離婚，原審認為被上訴人之主張為可採，判准離婚，
　　經核原判決論述之事實及理由，並無違誤，應予維持，茲引用之（如附件）。
二、上訴人提起上訴，聲明求為廢棄原判決，並駁回被上訴人在第一審之訴，無非以
    伊之不良生活習慣已改善，且經濟狀況已好轉，仍希望與被上訴人維持婚姻關係
    等語，然被上訴人於原審堅決表示離婚，並於本院九十三年八月十八日庭訊，仍
    明確表示對上訴人已無眷戀，不欲再維持雙方婚姻關係，按「有民法第一千零五
    十二條第一項以外之重大事由，難以維持婚姻者，夫妻之一方得請求離婚」。民
    法第一千零五十二條第二項定有明文。次按婚姻乃一男一女之兩性結合，以組織
    家庭，共同生活為目的。故有足以破壞共同生活或難以維持共同生活之情事發生
    ，宜允許其離婚以消滅婚姻關係。七十四年六月三日修正公布之民法親屬編，就
    裁判離婚之原因，為應實際需要，參考各國立法例，增設民法第一千零五十二條
    第二項，明定有同條第一項以外重大事由，難以維持婚姻者，亦得請求離婚。是
    對於家庭生活之美滿幸福，有妨礙之情形，即得認其與此之所謂難以維持婚姻之
    重大事由相當（最高法院七十九年台上字第一０四０號判決參照）。而婚姻是否
    難以維持，應斟酌破壞夫妻共同生活之具體情事，是否客觀上達於動搖夫妻之共
    同生活，致夫妻已喪失維持婚姻之意欲以為斷，亦即婚姻是否已生破綻而無回復
    之希望，其難以維持婚姻之事實，是否已達於倘處於同一境況，任何人均將喪失
    維持婚姻希望之程度以決之（最高法院八十六年台上字第一三０四號、二四九五
    號判決參照）。本件上訴人婚後與其他女子發生婚外情，則上訴人違反夫妻忠誠
    義務，即屬破壞兩造共同生活之圓滿幸福與安全，其所造成被上訴人心理上之傷
    害、痛苦，不言可喻，上訴人雖辯稱其婚外情已獲被上訴人原諒，惟以被上訴人
    身為一女子，究其原因，或囿於傳統婦德觀念，或因顧及子女尚幼，而隱忍下來
    ，此一不得不之宥恕行為，僅使上訴人不得再以民法第一千零五十二條第一項第
　　二款規定請求離婚，然上訴人之外遇行為，對於婚姻之破壞，情事自屬重大且其
　　影響仍在繼續中，又上訴人因細故多次辱罵原告，甚至毆傷被上訴人，被上訴人
　　因而罹患精神官能性憂鬱症合併恐慌症等事實，已於原審判決中詳細闡述，，顯
　　見上訴人之言行，已造成被上訴人身體及精神上極大痛苦，致被上訴人於九十二
　　年十月間離家，自此兩造即呈分居狀態，迄今已逾半年，而被上訴人於本件離婚
　　訴訟中，仍一再表明無法與上訴人共同生活，堅持離婚，足見兩造間誠摰情感已
　　生不可彌補之裂痕，依一般人之生活經驗，顯然難其修復，雙方共同生活之婚姻
　　目的已經不能達成，客觀上無回復共同生活之可能，自非上訴人主觀自認為其已
　　有改善，欲維持婚姻所能改變，本院亦認強予維持兩造婚姻之名，並無法改善兩
　　造之關係，堪認兩造有難以維持婚姻之重大事由。又就該項離婚事由觀之，係因
　　上訴人之外遇行為，及被上訴人無法忍受上訴人言行而離家，及兩造分居後，上
　　訴人雖主觀上表示自己有改善，然仍未能使被上訴人有任何一絲回轉之意，難認
　　為其有積極改善兩造之關係，是上訴人對兩造離婚之重大事由，顯應負較重之責
　　任，從而，被上訴人依民法第一千零五十二條第二項請求判決離婚，洵屬正當，
　　應予准許。原審判決准兩造離婚，依上說明，即無不當，上訴意旨指摘原判決不
　　當，求予廢棄改判，為無理由，應予駁回其上訴。
據上論結，本件上訴人之上訴為無理由，並依民事訴訟法第四百四十九條第一項、第
七十八條，判決如主文。
中　　　華　　　民　　　國　　九十三　　年　　　九　　　月　　二十七　　日
~B1家事法庭審判長法　官　陳照德
~B2　　　　　　　法　官　曾謀貴
~B3　　　　　　　法　官　蔡王金全
右為正本係照原本作成。
如對本判決上訴，須於收受判決送達後二十日內向本院提出上訴書狀，其未表明上訴
理由者，應於提出上訴後二十日內向本院提出上訴理由書（須按他造人數附具繕本）
，並繳納裁判費新臺幣肆仟伍佰元整。
上訴時應提出委任律師或具有律師資格之人之委任狀；委任有律師資格者，另應附具
律師及格證書及釋明委任人與受任人有民事訴訟法第四百六十六條之一第一項但書或
第二項（詳附註）所定關係之釋明文書影本。
~B 　 　　　　　　書記官　阮正枝
中　　　華　　　民　　　國　　九十三　　年　　　九　　　月　　二十九　　日
附註：
民事訴訟法第四百六十六條之一（第一項、第二項）
對於第二審判決上訴，上訴人應委任律師為訴訟代理人。但上訴人或其法定代理人具
有律師資格者，不在此限。
上訴人之配偶、三親等內之血親、二親等內之姻親，或上訴人為法人、中央或地方機
關時，其所屬專任人員具有律師資格並經法院認為適當者，亦得為第三審訴訟代理人
。
                                                                        Ｈ
